臺灣臺北地方法院民事判決
111年度訴字第2340號
原      告  中國信託商業銀行股份有限公司


法定代理人  利明献  


訴訟代理人  徐子傑  

被      告  郭淳頤律師（即曾健維之遺產管理人）
上列當事人間請求清償借款事件，本院於民國111年7月7日言詞
辯論終結，判決如下：
    主      文
被告應於管理被繼承人曾健維之遺產範圍內，給付原告新臺幣柒
拾壹萬捌仟捌佰柒拾柒元，及自民國一百一十年二月十日起至清
償日止，按週年利率百分之八點一計算之利息。
訴訟費用新臺幣柒仟捌佰貳拾元由被告於管理被繼承人曾健維之
遺產範圍內負擔。
本判決於原告以新臺幣貳拾肆萬元為被告供擔保後，得假執行。
但被告如以新臺幣柒拾壹萬捌仟捌佰柒拾柒元為原告預供擔保，
得免為假執行。
    事實及理由
壹、程序方面
　　按當事人得以合意定第一審管轄法院，但以關於由一定法律
    關係而生之訴訟為限，前項合意，應以文書為之，民事訴訟
    法第24條定有明文。查本件原告與訴外人曾健維簽訂之個人
    信用貸款約定書（下稱系爭信貸契約）參、共通約定條款第
    10條第2項約定，因該契約涉訟時，合意以本院為第一審管
    轄法院（見本院卷第17頁），揆諸前開規定，本院自有管轄
    權，合先敘明。
貳、實體方面
一、原告主張：曾健維於民國108年10月9日向伊借款新臺幣（下
    同）93萬元，約定借款期間自108年10月9日起至115年10月9
    日止，按月分84期清償，利息則按定儲利率指數加計週年利
    率7.31％計付（目前利率合計為0.79％＋7.31％＝8.1％）。詎曾
    健維於110年2月9日後即未依約清償本息，依系爭信貸契約
    參、共通約定條款第3條第1項約定已喪失期限利益，債務視
    為全部到期，迄今尚欠本金71萬8,877元及利息未清償。而
    曾健維已於110年3月11日死亡，並經臺灣桃園地方法院（下
    稱桃園地院）家事庭以110年度司繼字第2897號裁定選任被
    告為遺產管理人，爰依消費借貸、系爭信貸契約及遺產管理
    人職務法律關係，提起本件訴訟。並聲明：如主文第1項所
    示，並願供擔保請准宣告假執行。
二、被告則以：原告所提系爭信貸契約之申請書及約定書，未見
    其上有曾健維之簽名用印，不能證明原告有與曾健維簽訂系
    爭信貸契約，亦無從證明曾健維有透過線上方式向原告借款
    ，自亦無從審認原告所提放款帳戶還款交易明細資料之正確
    性。況系爭信貸契約申請書係載借款95萬元，約定書卻載借
    款93萬元，二者金額似有不符。伊係經法院選任為曾健維之
    遺產管理人，就曾健維之債務自應僅於所管理遺產範圍內負
    清償責任等語。並聲明：原告之訴駁回。
三、得心證之理由
（一）按消費借貸之借用人應於約定期限內，返還與借用物種類
      品質、數量相同之物；遲延之債務，以支付金錢為標的者
      ，債權人得請求依法定利率計算之遲延利息，但約定利率
      較高者，仍從其約定利率，民法第478條前段、第233條第
      1項分別定有明文。經查，原告主張之前揭事實，業據其
      提出系爭信貸契約申請書及約定書、繳款計算式、放款帳
      戶利率查詢表、放款帳戶還款交易明細、撥款資訊查詢表
      等件為證（見本院卷第11-25、65-67頁），自堪信為真實
      。被告雖抗辯系爭信貸契約申請書及約定書上均無曾健維
      簽名用印，無從證明曾健維確有向原告借款，申請書及約
      定書二者借款金額有出入等語，審諸系爭信貸契約申請書
      下方欄位記載：「（個人基本資料表）中文姓名：曾健維
      …申請方式：信用卡認證　1.164.127.000 00000000 0000
      00　申請日期：2019年10月4日」、約定書下方欄位記載
      ：「立約人：曾健維…信用卡認證1.164.121.00 00000000
       000000」（見本院卷第11、15頁），堪認原告主張系爭
      信貸契約係曾健維提供個人身分、帳戶及信用卡資料認證
      ，經由網路銀行向伊申辦貸款等情，應屬有據，則系爭信
      貸契約申請書及約定書上縱無曾健維之簽名用印，仍不妨
      礙曾健維與原告間系爭信貸契約之意思合致。且本件借款
      經曾健維先以申請書指定撥入申請人本人帳戶，原告於同
      意核貸後，即於108年10月9日將93萬元匯入曾健維名下中
      國信託000-000000000000號銀行帳戶等情，亦有前開申請
      書及約定書、撥款資訊查詢表在卷可證（見本院卷第11、
      15、67頁），可見曾健維確於斯時向原告貸得93萬元，益
      徵曾健維與原告間存有系爭借貸契約。至於前開申請書及
      約定書二者金額不同一節，此係因原告嗣後僅實際核准撥
      款93萬元，尚難據此否認系爭信貸關係存在。是被告前開
      辯詞，均非可採。是依首開規定，曾健維應就系爭信貸契
      約所積欠之本金、利息，對原告負清償責任。
（二）次按繼承人自繼承開始時，除本法另有規定外，承受被繼
      承人財產上之一切權利、義務；繼承人對於被繼承人之債
      務，以因繼承所得遺產為限，負清償責任；繼承開始時，
      繼承人之有無不明者，由親屬會議於1個月內選定遺產管
      理人，並將繼承開始及選定遺產管理人之事由，向法院報
      明；無親屬會議或親屬會議未於前條所定期限內選定遺產
      管理人者，利害關係人或檢察官，得聲請法院選任遺產管
      理人，並由法院依前項規定為公示催告；遺產管理人之職
      務包括清償債權，民法第1148條第1項前段、第2項、第11
      77條、第1178條第2項、第1179條第1項第4款規定甚明。
      查曾健維於110年3月11日死亡，經原告以利害關係人身分
      向桃園地院家事庭聲請選任曾健維之遺產管理人，桃園地
      院家事庭乃於111年3月14日以110年度司繼字第2897號裁
      定選任被告為曾健維之遺產管理人，並於同年月22日為公
      示催告，該裁定已於同年4月11日確定等節，業經本院調
      取桃園地院110年度司繼字第2897號卷宗查閱無訛，則依
      前揭規定，本件即應於被告管理曾健維之遺產範圍內，為
      被告敗訴之判決。
四、綜上所述，原告依消費借貸、系爭信貸契約及遺產管理人職
    務法律關係，請求被告給付如主文第1項所示之本金及利息
    ，為有理由，應予准許。
五、原告陳明願供擔保請准宣告假執行，經核合於法律規定，爰
    酌定相當之擔保金額准許之，並依民事訴訟法第392條第2項
    規定，依職權宣告被告得預供擔保而免為假執行。
六、本件訴訟費用確定如主文第2項所示之金額。
七、訴訟費用負擔之依據：民事訴訟法第78條。
中　　華　　民　　國　　111 　年　　7 　　月　　21　　日
                  民事第二庭  審判長法　官　林鈺琅
　　　　　　　　　　　　　　　　　　法　官　林修平
　　　　　　　　　　　　　　　　　　法　官　郭子彰
以上正本係照原本作成。
如對本判決上訴，須於判決送達後20日內向本院提出上訴狀。如
委任律師提起上訴者，應一併繳納上訴審裁判費。
中　　華　　民　　國　　111 　年　　7 　　月　　21　　日
　　　　　　　　　　　　　　　　　　書記官　陳嬿舒